【裁判字號】    98,消債抗,284
【裁判日期】    990316
【裁判案由】    清算事件
【裁判全文】
臺灣臺北地方法院民事裁定           98年度消債抗字第284號
抗  告  人  甲○○
上列抗告人因消費者債務清理事件聲請清算，對於民國98年10月
30日本院98年度消債清字第86號裁定提起抗告，本院裁定如下
：
    主  文
抗告駁回。
抗告程序費用新臺幣壹仟元由抗告人負擔。
    理  由
一、按債務人不能清償債務或有不能清償之虞者，得依本條例所
    定更生或清算程式，清理其債務，消費者債務清理條例（以
    下簡稱消債條例）第3條定有明文。復按債務人於法院裁定
    開始更生程式或許可和解或宣告破產前，得向法院聲請清算
    ；法院開始清算程式之裁定，應載明其年、月、日、時，並
    即時發生效力。而債務人之財產不敷清償清算程式之費用時
    ，法院應裁定開始清算程式，並同時終止清算程式，同條例
    第80條、第83條第1項、第85條第1項亦有規定。
二、本件抗告意旨略以：抗告人願取消每月水果、點心之消費新
    臺幣（下同）3,000元，提高每月還款金額為5,000元，分8
    年96期還清，合計還48萬餘元。另舞廳之消費，係朋友看到
    抗告人罹癌後精神沮喪，才約抗告人至舞廳紓解苦悶之心情
    ，消費金額每筆才幾千元，並非吃大餐，買名牌奢侈品，況
    抗告人所有信用卡皆未刷爆，據此認定抗告人生活達奢侈浪
    費之程度，有失公允。而抗告人於民國99年底退休僅是研議
    階段，非正式實行，且若正式退休後，還可另找工作來彌補
    收入，爰提起抗告，請求廢棄原裁定等語。
三、經查：
（一）本件抗告人前雖經原審以本院97年度消債更字第108號民
      事裁定開始更生程序，然因抗告人所提更生方案，未能依
      消債條例第59條、第60條之規定獲債權人會議之可決，且
      全體債權人均表示不同意；另抗告人所提更生方案，對於
      784,832元之債務，僅願分5年60期、每三個月還7,848元
      ，合計償還156,960元，佔債務總額20%，清償比例顯然過
      低，而抗告人尚有華僑俱樂部有限公司、金元帥舞廳之消
      費紀錄，其非日常生活所須之消費，已達奢侈浪費之程度
      ，故難認抗告人所提更生方案屬公允，又抗告人稱至99年
      底已屆65歲要退休，退休後收入僅剩低收入戶補助款每月
      10,000元，顯不足其陳報之每月平均支出32,200元，更不
      能履行前開更生方案，原審因此不認可抗告人所提更生方
      案，並依同條例第61條規定，以裁定開始清算程序，自有
      理由。次查，依據抗告人於原審所提財產及收入狀況說明
      書及財產歸屬資料清單，抗告人並無可供即時換價之財產
      ，致抗告人之財產不敷清償清算程序費用，是原審依首揭
      規定，以裁定開始清算程式，並同時終止清算程序，於法
      尚無不合。
（二）抗告人雖稱舞廳之消費，係朋友看到抗告人罹癌後精神沮
      喪，才約抗告人至舞廳紓解苦悶之心情，消費金額每筆才
      幾千元，並非吃大餐，買名牌奢侈品，況抗告人所有信用
      卡皆未刷爆，據此認定抗告人生活達奢侈浪費之程度，有
      失公允云云，然抗告人於聲請更生狀內稱債權發生原因為
      身體有重病，又失去工作，導致以卡養卡，則抗告人應積
      極休養身體來恢復健康，於心情欠佳時可從事踏青、爬山
      等無須太多花費之正當休閒活動，並減少不必要之開銷，
      於有收入時，優先清償債務，避免卡債金額持續擴大，惟
      抗告人卻數次於罹患疾病時期至通常人認知屬聲色場所之
      舞廳消費，且每筆金額皆達數千元，原審認抗告人確有奢
      侈浪費之情形，並非無據。另本院對於抗告人97年10月8
      日提出之更生方案，於98年2月13日命抗告人釋明其每月
      收入合計35,000元，依行政院主計處公告97年度臺北市最
      低生活費用為14,152元之計算標準，抗告人需支出23,200
      元暨人工肛門造口用品費用須6,000元之依據，如減少水
      果、點心費用1,500元，還剩13,300元，為何每月只能還
      2,500元？抗告人就此於同年月26日另提出更生方案，並
      於該方案內之財產及收入狀況說明報告書備考欄自述：「
      大樓規定滿65歲就要退休，明年底就要退休，屆時就無薪
      資收入了，現在不景氣，隨時會裁員，不知那天臨時會裁
      員。」，同時於支出欄列「水果、點心費1,500元」、「
      請同事代班費3,600元，理由為抗告人體力不繼，一個月
      平均三天，一天1,200元」、「每月支出合計32,200元」
      ，因此，抗告人取消水果點心費後，每月僅能多還1,500
      元，非如抗告人所稱之3,000元，而依抗告人自陳大樓規
      定65歲就要退休、體力不繼、經濟不景氣隨時會裁員，則
      抗告人於今年即99年底遭大樓依規定資遣後，是否能立即
      另外找到工作、薪資可否維持每月25,000元，而得於8年
      期間繼續履行更生方案，皆有疑問。是以，抗告人稱願取
      消每月水果、點心之消費3,000元，提高每月還款金額為
      5,000元，分8年96期還清，合計還48萬餘元，且抗告人於
      99年底退休僅是研議階段，非正式實行，若正式退休後，
      還可另找工作來彌補收入云云，委無足取。
四、據上論結，本件抗告為無理由，爰依消費者債務清理條例第
    11條第2項、第15條，民事訴訟法第495條之1第1項、第449
    條第1項、第95條、第78條，裁定如主文。
中    華    民    國    99    年    3    月    16    日
                  民事第三庭    審判長法  官   丁蓓蓓
                                      法  官   魏式瑜
                                      法  官   郭美杏
以上正本係照原本作成
本裁定不得再抗告
中    華    民    國    99    年    3    月    16    日
                                      書記官   馮姿蓉

司法院資訊處製作；財團法人民間司法改革基金會備份。
